【裁判字號】    88,訴,1903
【裁判日期】    890629
【裁判案由】    違反著作權法
【裁判全文】
臺灣高雄地方法院刑事判決                        八十八年度訴字第一九三號
    公  訴  人  臺灣高雄地方法院檢察署檢察官
    被      告  丁○○
右列被告因違反著作權法案件，經檢察官提起公訴（八十八年度偵字第一九０三號）
，本院判決如左︰
    主  文
丁○○無罪。
    理  由
一、公訴意旨略以：丁○○與「林政文」不詳年籍之成年男子係朋友關係，「林政文
    」委請丁○○向南區郵政管理局申請設立郵政儲金劃撥帳號00000000號
    ，供以郵購方式販賣盜版之ＭＰ３光碟片之用。丁○○明知該「林政文」所販賣
    者係未經著作權人同意，擅自重製之盜版品，竟自八十七年年九月七日起，與該
    「林政文」基於共同意圖營利之概括犯意聯絡，由「林政文」向不詳姓名者以低
    價購入未經如附表所示滾石國際音樂股份有限公司（下稱滾石公司）等著作權人
    同意，而擅自重製如附表所示滾石等公司享有視聽著作權之ＭＰ３光碟片，再利
    用網際網路刊登ＭＰ３目錄供不特定人以每片新台幣（下同）二百元至三百元不
    等之代價選取購買。且為逃避追查，丁○○應「林政文」之要求，提供其上開帳
    戶供購買光碟片之消費大眾，將貨款匯入上開帳戶，而待客戶將款項匯入後，即
    陸續領出交付「林政文」，期間交易金額達一百餘萬元，共同侵害他人之著作財
    產權，對外販賣牟利，賴以為生，而以之為常業。嗣經滾石等公司之代理人何偉
    銘於八十八年一月十一日，向「林政文」訂購ＭＰ３光碟片二片，將現金七百元
    以郵政劃撥方式，匯至丁○○上開帳戶，並於同年二月二十二日收到侵害如附表
    所示滾石等公司享有視聽著作權之光碟片二片等語。
二、按事實之認定，應憑證據，如未能發現相當證據，或證據不足以證明，自不能以
    推測或擬制之方法，以為裁判基礎；又刑事訴訟法上所謂認定犯罪事實之證據，
    係指足以認定被告確有犯罪行為之積極證據而言，該項證據自須適合於被告犯罪
    事實之認定，始得採為斷罪資料（最高法院四十年台上字第八六號、二十九年度
    上字第三一０五號判例參照）。又不能證明被告犯罪者，應諭知無罪之判決，刑
    事訴訟法第三百零一條第一項定有明文。
三、本件公訴人認被告丁○○涉犯著作權法第八十七條第二項、第九十三條第三款及
    第九十四條之以明知為侵害著作權之物，意圖營利而交付侵害他人之著作權為常
    業罪嫌，無非以告訴代理人之指述，及郵局送貨單、ＭＰ３目錄、盜版光碟二片
    附卷可稽，參以被告自承與「林政文」並不熟識，而被告為三十歲之成年人且具
    高學歷，應深知出借帳戶之危險性，被告竟僅憑「林政文」稱因欠別人錢無法使
    用自己之帳戶，即提供帳戶予「林政文」使用，有悖常情；又被告供承於八十七
    年十月間提供郵局帳號予「林政文」使用，待有人匯款後，再提出交付「林政文
    」收領一節，則被告借帳戶予「林政文」至八十八年四月間止，長達約八個月之
    久，且觀之卷附被告郵局帳戶對帳單，約每日或隔二日即有提領記錄，共交易一
    百六十三筆，金額自數千至一、二萬元不等，交易金額合計高達一百餘萬元，被
    告竟從未起疑，且不辭辛苦及無任何代價，往返郵局共提領一百六十三次金額予
    不熟識之「林政文」；又被告供承林政文曾找其做網際網路郵購，伊未答應，「
    林政文」就向伊借帳戶等語，足見被告於提供帳戶予「林政文」使用之初，即對
    「林政文」使用其帳戶有所存疑；況依「林政文」指示，被告須提供郵政劃撥帳
    戶，供作客戶劃撥貨款之用，益徵被告應知「林政文」向其借帳戶使用係利用網
    路從事販賣盜版品，酌然甚明，否則何須大費周章，輾轉使用被告帳戶等，為其
    論罪依據。訊據被告固不諱言於上開時間，提供其所有郵局帳戶予「林政文」，
    供其作為網際網路郵購使用，並俟客人匯款後，再前往提領交予「林政文」等情
    ，惟堅決否認違反著作權法犯行，辯稱：伊自八十二年起，即在唯靖貿易有限公
    司（以下簡稱靖唯公司）上班，負責空氣壓縮機之修護工作，晚上偶爾幫朋友修
    理車子，一、二年前某日在墾丁遊玩時，在偶然機會下與「林政文」結識，之後
    「林政文」之車子倘故障，即會找伊修理。八十七年六、月間，「林政文」找伊
    投資十萬元，合夥經營裝飾品之網際網路郵購，伊因沒錢，予以拒絕，嗣後同年
    七、八月間，「林政文」又來找伊，要求伊出借郵局帳戶予其作為網際網路郵購
    使用，並表示待其日後成本回收，即讓伊經營，伊打算屆時找妻子學電腦，承接
    其業務，遂允諾出借帳戶。當初伊亦曾慮及其是否作為不法之用，並曾詢問郵局
    ，嗣「林政文」表示係由其先將貨寄予對方，對方收到貨後，再付款予郵差，郵
    局再將貨款匯入帳戶，伊認為如此應不致於欺騙他人，乃同意借其使用，故伊僅
    單純提供帳戶供「林政文」使用，至於「林政文」利用此帳戶販賣盜版光碟一事
    ，伊並不知情等語。經查：
（一）被告固不否認提供郵局帳戶予「林政文」，作為其經營網際網路郵購之用一節
      ，惟被告自偵查中起，始終否認知悉「林政文」利用該帳戶從事盜版ＭＰ３光
      碟販賣行為一事，且告訴人在網路上發現販賣盜版ＭＰ３光碟廣告後，即以線
      上訂購方式訂購，並由對方以郵局代收貨價方式，委託郵局代為送貨並收取貨
      款，且代收貨價郵件詳情單上之寄件人姓名為被告姓名，劃撥儲金帳戶則為被
      告在郵局申請之帳號等情，固據告訴人代理人何存忠、甲○○及乙○○指述在
      卷，並有代收貨價郵件詳情單、盜版ＭＰ３光碟二片及包裝之信封袋一紙在卷
      可稽，惟經本院命被告當庭書寫信封上之收件人「何偉銘」三字，其筆跡顯與
      代收貨價郵件詳情單之及信封上之筆跡不符，且代收貨價郵件詳情單上之寄件
      人地址，亦將高雄市○○○路「一三０一」號（此為靖唯公司之工廠地址），
      誤植為「一０三三」號，足證該盜版ＭＰ３光碟非被告所交寄，而且被告所稱
      之「林政文」確有其人一節，亦據證人即被告之友人曾宗仁於本院證述：「（
      問：有否與阿文見過面？）有，是在墾丁時，有幫他托過車子」等語在卷，是
      被告辯稱係「林政文」向伊借用帳戶使用等語，洵非無據。
（二）次查，被告固自承其與「林政文」並不熟識，且當初林政文向其借用帳戶時，
      其亦曾思及林某是否供作不法使用等情，足徵被告並非不知出借帳戶予他人使
      用之危險，惟當時林政文稱因欠別人錢，倘使用自己帳戶，恐遭債權人查封帳
      戶，且被告曾至郵局詢問申請劃撥帳戶一事，事後「林政文」即表示係委託郵
      局代為送貨收款，被告因此認為消費者既於收到貨品後再行付款，當無受騙之
      虞，乃同意出借帳戶等情，亦據被告供述在卷，且告訴人提出之代收貨價郵件
      詳情單及信封袋，確屬代收貨價之郵件，亦此有該信封及代收貨價郵件詳情單
      各一紙在卷可憑，則被告辯稱其認為消費者係收到貨品後，再行付款，無涉不
      法情事等語，亦非全然無理，自不能以被告僅憑「林政文」表示因積欠他人債
      務，無法使用自己帳戶，即提供帳戶予「林政文」使用，認與常情相悖，而拒
      予採信，逕自推論被告與「林政文」有販賣盜版光碟之犯意聯絡。
（三）又查，被告出借帳戶予「林政文」使用長達八個月之久，且其間被告均數日甚
      或每日或隔二日即前往郵局提領，再將款項交予「林政文」，共交易一百六十
      三筆，提領金額自數千元至一、二萬元不等，提領金額合計高達一百餘萬元等
      情，固為被告所不否認，並有郵局帳戶對帳單數紙在卷可稽，惟當初「林政文
      」係向被告表示其欲經營裝飾品之網際網路郵購，並曾拿出型錄予被告觀看，
      且「林政文」表示待其將來回收成本後，願將部分業務讓轉予被告經營，被告
      為此打算日後再商請妻子學習電腦，以承接該項業務等情，亦據被告供述在卷
      ，準此，「林政文」既告知被告其所從事者為裝飾品之網際網路郵購，且被告
      又自忖以郵局代收貨價方式收款，消費者不致於受騙，「林政文」並且同意將
      來轉讓部分業務予被告經營，則被告期待日後承接該項業務，而不辭辛勞，往
      返郵局代為提領貨款，亦屬情理之常，尚難憑此逕為對被告不利之認定。
（四）末查，被告在靖唯公司擔任空氣壓縮機之修護工作長達十餘年，每月底薪四萬
      五千元，且工作極為勤奮等情，業據證人即靖唯公司之負責人丙○○到庭證述
      在卷，並有被告提出之考勤表數紙在卷可稽，證人曾宗仁亦到庭證稱被告不懂
      電腦一事，足證被告僅係從事機械維修之技術人員，對於電腦係屬門外漢，則
      其對於利用網際網路販賣盜版光碟之經營方式，自難期其有所了解；而且被告
      又僅提供郵局帳戶予「林政文」使用，再代其提款，完全未接觸其販賣之產品
      ，亦不知其售價及刊登之廣告，被告亦顯無從知悉「林政文」販售者為盜版之
      ＭＰ３光碟；抑且除被告自承將來得承受部分業務之期待權外，並無證據顯示
      被告從中獲取任何利益；參以從事非法行為者，除非與其關係極為密切或有必
      要情況下，絕不輕易將其所從事非法行為內容向他人吐露等情以觀，足徵被告
      辯稱「林政文」當時聲稱其欲經營裝飾品之網際網路郵購業務，而要求伊出借
      帳戶供其使用，伊完全不知其從事盜版ＭＰ３光碟之販賣業務等語，應足採信
      。
（五）此外，復查無其他積極之證據足資證明被告與「林政文」間有何販賣盜版光碟
      之行為分擔或犯意聯絡，既不能證明被告犯罪，爰依法諭知無罪之判決。
據上論斷，應依刑事訴訟法第三百零一條第一項，判決如主文。
本案經檢察官郭武義到庭執行職務。
中      華      民      國      八十九      年      六    月    二十九  日
                                    臺灣高雄地方法院刑事第七庭
                                        法  官    李  璧  君
右正本證明與原本無異。
如不服本判決，應於判決送達後十日內，向本院提出上訴狀。
                                        書記官    李  忠  霖
中      華      民      國      八十九      年      七    月      三    日


司法院資訊處製作；財團法人民間司法改革基金會備份。
